臺灣新竹地方法院民事判決　九十二年度竹簡字第八一八號
　　原　　　告　丙○○
　　訴訟代理人　羅秉成律師
　　　　　　　　洪桂如律師
　　被　　　告　甲○○
　　訴訟代理人　乙○○
右當事人間請求給付票款事件，本院於中華民國九十三年一月七日言詞辯論終結，本
院判決如左：
    主    文
被告應給付原告新臺幣陸拾萬元，及自民國九十二年九月二十日起至清償日止，按年
息百分之六計算之利息。
訴訟費用由被告負擔。
本判決得假執行。
    事實及理由
一、原告訴之聲明：
  (一)被告應給付原告新臺幣( 下同 )六十萬元，及自民國九十二年九月二十日起至
      清償日止按年息百分之六計算之利息。
  (二)訴訟費用由被告負擔。
  (三)請准供擔保宣告假執行。
二、被告答辯之聲明：原告之訴駁回。
三、兩造之陳述：
  (一)原告主張：緣原告執有被告簽發系爭支票號碼ＴＢ0000000、帳號為○
      七九四六○、發票日為九十二年九月九日、付款銀行為第一商業銀行新竹分行
      、面額為六十萬元之支票一紙，詎於九十二年九月十九日提示該紙支票，竟以
      存款不足而退票，追索無效，為此本於票款給付請求權，請求給付如訴之聲明
      所示之金額及法定遲延利息等情。又系爭支票係被告為清償其兄長即訴外人乙
      ○○積欠原告之借款債務而簽發，而訴外人乙○○積欠原告之債務不止一百七
      十萬元，雖本院另案九十二年度訴字第二六五號民事判決訴外人乙○○應清償
      原告借款一百七十萬元及遲延利息，惟原告就敗訴之部分，業已提起上訴，且
      原告與乙○○間就借款並未有任何之結算。再被告亦未在系爭支票屆期前還款
      ，另訴外人乙○○迄未向原告清償與系爭支票同額之六十萬元借款，是原告請
      求被告給付票款，要無重複受償情事。
  (二)被告承認確有簽發系爭支票，且該支票經提示後未兌現乙節，惟否認有積欠原
      告票款，辯稱：被告兄長即訴外人乙○○向原告借款後，與原告結算債務剩下
      一百七十萬元未清償，乃由乙○○分兩部分開票交予原告收執，一部份一百一
      十萬元之債務係開立乙○○自己之支票清償。另一部分六十萬元之債務，因乙
      ○○本身之支票不敷使用，乃向被告商借支票，而由被告簽發系爭支票及另四
      張利息支票交付原告收執。惟因原告另向本院起訴請求乙○○清償借款，經本
      院九十二年度訴字第二六五號民事案件判決乙○○應清償原告借款一百七十萬
      元及遲延利息，則系爭支票既係為清償乙○○積欠原告上開部分之借款債務而
      簽發，而該借款債務業經本院另案判決乙○○應給付原告其中之六十萬元，是
      原告又請求被告給付系爭票款六十萬，顯為一債兩討，被告自不需支付票款等
      語。
四、本院之判斷：
  (一)本件原告主張之事實，業據提出支票及退票理由單一紙為證，被告亦自認系爭
      支票確為其所簽發，且該支票經提示並未兌現，則原告依票據之法律關係，請
      求被告給付票款，尚非無據。被告雖抗辯系爭支票係為清償其兄長乙○○積欠
      原告之部分六十萬元借款債務而簽發，而該借款債務業經本院另案判決乙○○
      應給付原告其中之六十萬元，是原告又請求被告給付系爭票款六十萬，顯為一
      債兩討等語，惟被告既自認其簽發系爭支票係為清償其兄長乙○○積欠原告之
      部分六十萬元借款債務，自應負票據上之責任( 詳本院九十三年元月七日言詞
      辯論筆錄 )，則原告對於訴外人乙○○既得基於消費借貸之法律關係，請求訴
      外人乙○○清償部分之借款六十萬元，同時亦得基於票據之法律關係，請求被
      告給付系爭票款六十萬元，此即學說上所謂請求權之並存競合，有請求權之債
      權人，得就二者選擇行使其一，請求權之行使已達目的者，其他請求權即行消
      滅，如未達目的者，仍得行使其他請求權( 最高法院四十八年度臺上字第一一
      七九號判例意旨參照 )。是訴外人乙○○迄未清償積欠原告之部分借款六十萬
      元，且被告未於支票票期屆至後還款予原告，既為被告所不否認，從而，原告
      雖請求本院另案九十二年度訴字第二六五號民事判決判命訴外人乙○○清償借
      款，惟因未實際受償達成目的，揆之上開規定，原告仍得行使其對被告請求給
      付票款之權利，且於被告或訴外人乙○○其中一人為實際清償而使債務消滅時
      ，其他請求權即行消滅，併使他債務人同免責任，而無使原告獲有重複受償之
      利益甚明。故被告辯稱原告提起本件訴訟，顯為一債兩討，其不須給付票款等
      語，顯無足採。
  (二)按支票發票人應照支票文義擔保支票之支付；執票人於第一百三十條所定提示
      期限內，為付款之提示而被拒絕時，對於前手得行使追索權；執票人向支票債
      務人行使追索權時，得請求自為付款提示日起之利息，如無約定利率者，依年
      利六釐計算，票據法第一百二十六條、第一百三十一條第一項前段、第一百三
      十三條分別定有明文。從而原告本於票據之法律關係，訴請被告給付如主文所
      示之金額，及自提示日起至清償日止，按年息百分之六計算之利息，洵屬有據
      ，應予准許。
  (三)又本件係屬民事訴訟法第四百二十七條第二項第六款本於票據有所請求而涉訟
      之訴訟，適用簡易程序所為被告敗訴之判決，爰併依民事訴訟法第三百八十九
      條第一項第三款規定，依職權宣告假執行，是原告陳明願供擔保聲請宣告假執
      行，核無必要，併此敘明。
五、據上論結，本件原告之訴為有理由，依民事訴訟法第七十八條、第四百三十六條
    第二項、第三百八十九條第一項第三款，判決如主文。
中　　　華　　　民　　　國　　九十三　　年　　  一 　　 月　　  三十  　日
                                  臺灣新竹地方法院新竹簡易庭
~B法　　　官　王佳惠
右為正本係照原本作成。
如對本判決上訴，須於判決送達後廿日內向本院提出上訴狀。
~B法院書記官　林淑瑜
中　　　華　　　民　　　國　　九十三　　年　　  二 　　 月　　   二   　日
